【裁判字號】    92,上訴,623
【裁判日期】    920520
【裁判案由】    殺人未遂等
【裁判全文】
臺灣高等法院高雄分院刑事判決                    九十二年度上訴字第六二三號
    上訴人  台灣高雄地方法院檢察署檢察官
    被  告      乙○○
  指定辯護人    本院公設辯護人  李佩娟
右上訴人因被告殺人未遂案件，不服臺灣高雄地方法院九十一年度訴字第三○七八號
中華民國九十二年二月廿日第一審判決（起訴案號：臺灣高雄地方法院檢察署九十一
年度偵字第一二八九九號），提起上訴，本院判決如左：
      主  文
上訴駁回。
      理  由
一、公訴意旨略以：被告乙○○於民國九十年十二月十五日四時許，在高雄市新興區
    ○○○路二一八號「唐宮餐廳」，因簽帳問題與餐廳員工發生口角，由告訴人即
    餐廳副理甲○○出面排解，乙○○仍惡言相向，與甲○○發生口角及拉扯，且未
    付帳即離去，嗣後乙○○竟於不詳時、地，聯絡二名名籍不詳之成年男子，基於
    共同殺人之犯意聯絡及行為分擔，經約二十分鐘後即同時三十分許，由該二名男
    子各持開山刀一把，刀刃以報紙包住，均持於手上揮動，同赴「唐宮餐廳」，以
    三方面包抄唐宮餐廳一樓入口，乙○○由正面走來，另該二名男子由餐廳入口左
    右包抄，甲○○、黃元生及鍾明昌見狀即囑咐報警並從二樓下來，甲○○甫到唐
    宮餐廳騎樓處，乙○○即出拳毆擊甲○○（傷害部份業據甲○○撤回告訴），並
    指著甲○○向前該二名男子稱：就是這個，讓他死等語（台語），甲○○見該二
    人均持開山刀，而「唐宮餐廳」一樓入口處左側人較少，即拔腿往左邊逃跑，在
    左面之男子一人立刻持刀追殺甲○○，在該路段之剛果餐廳前處，持刀揮中甲○
    ○左後腳根、膝蓋，並就人體致命部位之肚子揮刺一刀，致甲○○受有顏面多處
    挫傷、擦傷併上門牙骨折、腦震盪、四肢多處擦傷、撕裂傷（左膝四公分Ｘ五公
    分、右下肢一公分、左膝六公分、左下肢三公分及右手四公分Ｘ五公分）、及右
    腓骨開放性骨折等傷害，警察趕到時，該二名男子已逃逸無蹤，而乙○○則遭「
    唐宮餐廳」服務生等人制服，甲○○幸因警察及時趕到及前該肚子一刀遭皮帶擋
    住，始倖免於難，因認被告乙○○涉有刑法第二百七十一條第二項、第一項之殺
    人未遂罪嫌。
二、公訴人認被告乙○○涉犯刑法第二百七十一條第二項、第一項之殺人未遂罪嫌（
    被告乙○○另涉恐嚇部分由原審另案處理），無非係以告訴人甲○○之指訴、證
    人黃元生、鍾明昌於警訊及偵查時之證述、驗傷診斷證明書，及被告乙○○非但
    夥同另二名男子以三面包抄之方式前往唐宮餐廳，並指認告訴人甲○○向前該二
    名男子稱：「就是這個，給他死」（台語）等語，而該二名男子其中一名曾持刀
    追殺告訴人，並就人體致命部位之肚子揮刺一刀等情，為其論據。
三、訊據被告乙○○堅決否認有何殺人之犯意，辯稱：我當時只想要找人與我一起去
    找店家理論，並沒有要殺害甲○○的意思，也沒有喊「讓他死」，造成他這樣的
    傷害，我感到很後悔，事實上我也不知道阿德會帶刀等語，經查：
（一）公訴人認被告乙○○及其他二名男子因深怕告訴人甲○○逃走，故以三面包抄
      之方式前往唐宮餐廳，且告訴人甲○○及證人鍾明昌、黃元生於警訊時均指訴
      被告乙○○於案發當時曾說：「讓他死」等語，而推論三人間有殺人之犯意聯
      絡，惟證人鍾明昌、黃元生於偵查時，分別陳稱：「我有聽到『給他死』這句
      話，但我不知道是誰說的」（參偵查筆錄第十六頁）、「有人用台語喊讓他死
      ，但因天色昏暗，我不確定是誰說的」（參偵查筆錄第二十三頁），告訴人甲
      ○○於原審訊問時亦稱：該三人並未分三路包圍「唐宮餐廳」（見九十一年十
      二月十八日原審訊問筆錄）、「（你被砍時，乙○○有無說『就是這個，讓你
      死（台語）』？）我有聽到這句話，那是我跟被告乙○○發生扭打時聽到的，
      但是我不確定是誰講的」等語（見九十一年十二月十八日原審訊問筆錄），是
      尚無証据証明該「讓他死」一語是被告乙○○所說，且一般而言，一面攻擊一
      面講「讓他死」之情形，亦甚為常見，未必有講「讓他死」，即可遽認謂為有
      殺人犯意（如父母教訓小孩有時也有講「打死你」也並無打死之意），公訴人
      認被告乙○○等人有人講「讓他死」，即遽認被告乙○○等具殺人犯意，尚嫌
      速斷。
（二）被告乙○○於結帳時與告訴人甲○○發生口角、拉扯，其嗣後夥同另二名男子
      回到「唐宮餐廳」時，亦僅再次與告訴人甲○○拉扯、扭打，倘被告乙○○有
      意置告訴人於死地，其再度回到唐宮餐廳時，大可親自持刀砍殺或指揮另二名
      男子直接砍殺告訴人，而非僅與告訴人扭打。且告訴人甲○○於原審訊問時陳
      稱：「（問：事發當天乙○○跟你互動的情形及被告之表情、動作，傷害的過
      程、手段是否有殺你的意思﹖）他應該沒有殺我的意思」（九十一年十二月二
      十三日原審訊問筆錄）、「我只知道持刀的那個人有追我，而乙○○被我同事
      架住，那個人總共砍了三刀，第一刀他往我的腳砍，我就倒下來，我橫倒在地
      ，第二刀他又往我的小腿砍，第三刀他是往我大腿部位砍，但因為我把腳縮起
      來想把刀子踢開並扭腰，所以他就砍到我肚子上的皮帶，另外一個人就過來跟
      砍我的人說『走了』，之後他們二位就跑掉，砍我的人是自己停手的，之後警
      察來後就把我送醫」（見九十一年十二月十八日原審訊問筆錄）、「（問：砍
      你的男子有無刺殺你的意思？）他當時砍我，我覺得很害怕，但是以他砍我的
      部位來看，他並沒有攻擊我的要害，應該不是要致我於死」等語（見九十一年
      十二月二十三日原審訊問筆錄），則該男子如有殺害告訴人甲○○之意，第一
      刀應非僅僅砍殺告訴人甲○○之腳部，且其於告訴人甲○○遭刀砍倒地後，亦
      未藉機再砍其他致命部位，而僅揮砍告訴人甲○○之小腿，第三刀亦僅再砍告
      訴人甲○○之大腿處，惟因告訴人甲○○反抗，才砍到告訴人甲○○腹部之皮
      帶，嗣後並自行停手而未再砍殺告訴人甲○○；參以告訴人甲○○因該男子追
      砍所受刀傷均非嚴重，可知該男子並無殺害告訴人甲○○之意，否則該名男子
      下手之際，並無他人在旁阻斷，當可輕易持刀殺害告訴人甲○○或砍殺其致命
      部位，顯見該名男子砍殺告訴人甲○○之行為僅具有傷害、教訓、報復告訴人
      甲○○之意。
（三）本院調查時告訴人甲○○仍陳稱：「（問：你被砍以後是何處受傷？）答：左
      腿腳踝、膝蓋」「（問：被告乙○○有砍你肚子一刀，砍在何處？）答：砍到
      皮帶頭，肚子那一刀只有瘀青，沒有受傷」「（問：皮帶有無砍斷？）答：有
      受損，沒有斷掉」「（問：皮帶如何受損？）答：有痕跡，就是有點像是磨損
      的痕跡」「（問：你左腿骨骨折是否嚴重？）答：現在已經一年多了，是好了
      」「問：砍到肚子以後，他還有沒有再砍？）答：後來聽到『走了』，他們就
      走了」等語（見九十二年四月卅日本院訊問筆錄）；又經本院當庭勘驗告訴人
      甲○○左腿結果：告訴人甲○○左膝外側有個疤痕，約四、五公分，左腳眼骨
      折處約兩公分疤痕，其左腳傷尚非嚴重，所謂骨折處即左腳眼處約兩公分疤痕
      ，亦非嚴重；又証人即醫師王泰然陳稱：「（問：刀傷的部分是否嚴重？）答
      ：顏面的傷比較嚴重，是撞擊引起的，不是刀傷，刀傷的部分，沒有砍到動脈
      就不會有生命危險，如果砍到動脈會流很多血」等語（見九十二年四月卅日本
      院訊問筆錄）。查告訴人甲○○顏面的傷是撞擊引起的，此部分只是外表之傷
      ，不會致命，至於刀傷部分，因沒有砍到動脈，不會有生命危險，所以告訴人
      甲○○所受之傷，尚非嚴重，均無生命危險。
    綜上所述，因被告乙○○與告訴人甲○○原不認識，並無仇恨，是因簽帳問題雙
    方才發生爭執，並無殺人之理由，又所毆擊的顏面部的傷，是撞擊引起的，此部
    分只是外表之傷，不會致命，至於持刀下手揮砍之男子也只是砍腳的部位，並非
    要害，其中有一刀雖砍到告訴人甲○○腹部皮帶，惟据告訴人甲○○稱該一刀原
    是往大腿部位砍，是因為告訴人把腳縮起來想把刀子踢開並扭腰，所以才砍到肚
    子上的皮帶，因此原先亦只是砍大腳部位，又砍完接著就有人說『走了』，並未
    繼續追殺，告訴人甲○○所受之傷也非嚴重，足認被告乙○○及在場一起攻擊之
    名籍不詳男子二人俱無致告訴人甲○○於死之意思甚明，只是教訓、出氣、報復
    傷害之意，告訴人甲○○也稱應該不是要殺死伊，則被告乙○○辯稱並無殺人之
    故意等語，應堪採信，是被告乙○○與名籍不詳之成年男子二人所為，應僅共犯
    刑法第二百七十七條之傷害罪，公訴人認被告乙○○所為係犯刑法第二百七十一
    條第二項、第一項之殺人未遂罪，尚有未洽。
四、按告訴乃論之罪，告訴人於第一審辯論終結前得撤回其告訴，又告訴經撤回者，
    應諭知不受理之判決，刑事訴訟法第二百三十八條第一項、第三百零三條第三款
    分別定有明文。被告乙○○所涉者僅係普通傷害罪，依同法第二百八十七條前段
    規定，須告訴乃論，告訴人甲○○已於原審具狀表明願撤回告訴之意旨，有撤回
    告訴狀附卷可稽，揆諸首開規定，自應諭知不受理判決之判決。
五、原審以被告乙○○並無殺人之犯意，僅具傷害之犯意，告訴人甲○○又已撤回其
    告訴，依法諭知公訴不受理判決，核無不合，檢察官上訴指摘原判決不當，為無
    理由，應予駁回。
六、至恐嚇部分，原法院係以簡易判決處刑，如有不服依法應向原法院普通庭提起上
    訴，檢察官向本院提起上訴，不合法律上程式，依刑事訴訟法第三百六十七條、
    第三百六十二條前段規定，亦應予駁回。
據上論結，應依刑事訴訟法第三百六十八條、第三百六十七條、第三百六十二條前段
，判決如主文。
本案經檢察官張金塗到庭執行職務。
中      華      民      國    九十二    年      五      月    二十      日
                              臺灣高等法院高雄分院刑事第九庭
              審判長法官  張明松
                                        法官  任森銓
                                        法官  張盛喜
右正本證明與原本無異。
檢察官如不服本判決應於收受本判決後十日內向本院提出上訴書狀，其未述上訴理
由者，並得於提起上訴後十日內向本院補提理由書狀（均須按他造當事人之人數附繕
本)「切勿逕送上級法院」。
                                      書記官  楊茱宜
中      華      民      國     九十二    年      五      月    二十一   日


司法院資訊處製作；財團法人民間司法改革基金會備份。
